臺灣高雄地方法院刑事判決　　　　　　　96年度易字第1745號
公　訴　人　臺灣高雄地方法院檢察署檢察官
被　　　告　甲○○
上列被告因違反替代役實施條例案件，經檢察官聲請以簡易判決
處刑（96年度偵字第3687號），本院受理後 (96年度簡字第1092
號)， 認不得逕以簡易判決處刑，改依通常程序審理，於本院準
備程序進行中，因被告就被訴事實為有罪之陳述，經告知簡式審
判程序意旨，並聽取公訴人及被告之意見後，改由受命法官獨任
依簡式審判程序審理，判決如下：
    主  文
甲○○替代役役男無故擅離職役累計逾七日，處有期徒刑肆月，
如易科罰金，以銀元參佰元即新臺幣玖佰元折算壹日。減為有期
徒刑貳月，如易科罰金，以銀元參佰元即新臺幣玖佰元折算壹日
。
    事  實
一、甲○○曾因違反替代役實施條例，經臺灣彰化地方法院94年
    度彰簡字第761 號判決判處拘役40日確定，於民國 (下同
    )95 年2 月22日執行完畢 (不構成累犯)。 仍不知警惕，於
    內政部警政署保安警察第四總隊第三大隊第三中隊服替代役
    期間，本應按該中隊之規定服勤，未經核准不得無故擅離職
    役，竟基於擅離職役之犯意，未經准假，無故自(一)95年5 月
    11 日8時許起至同月12日7 時許止，擅離職役23小時；(二)自
    95 年6月5 日8 時許起至95年6 月11日9 時止，擅離職役
    169 小時，仍未返營，其無故擅離職役仍在持續中，前後無
    故擅離職役累計達168 小時以上，已逾7 日 (業經內政部役
    政署95年7 月5 日役署召字第0950012956號函核定停役，溯
    自95 年6月12日起生效)。
二、案經內政部警政署保安警察第四總隊函送臺灣彰化地方法院
    檢察署呈請臺灣高等法院檢察署檢察長核轉臺灣高雄地方法
    院檢察署檢察官聲請簡易判決處刑。
    理  由
一、按本件被告甲○○所犯係死刑、無期徒刑、最輕本刑為3 年
    以上有期徒刑以外之罪，其於準備程序就前揭被訴事實為有
    罪之陳述，經受命法官告知簡式審判程序之旨，並聽取其與
    公訴人之意見後，本院認無不得或不宜改依簡式審判程序進
    行之情事，依刑事訴訟法第273 條之1 第1 項規定，裁定本
    件由受命法官獨任進行簡式審判程序，合先敘明。
二、訊據被告甲○○對於上揭犯罪事實坦承不諱，此外，復有內
    政部警政署保安警察第四總隊第三大隊第一中隊「替代役役
    男擅離職役時間累計紀錄表」、役男獎懲令、兵籍表、役籍
    表(三)、替代役男擅離職務通報各1 份內政部警政署保安警察
    隊第四總隊96年4 月12日函文及所附資料各1 份、二聖醫院
    96年3 月16日檢送之被告病歷資料1 份、二聖醫院96年7 月
    4 日函及所附病歷資料各1 份附卷足稽。本件事證明確，被
    告犯行洵堪認定。
三、按刑法於94年1 月7 日修正，同年2 月2 日公布，並於95年
    7 月1 日施行，而新修正刑法第2 條第1 項之規定，係規範
    行為後法律變更所生新舊法律比較適用之準據法，於新法施
    行後，應適用新法第2 條第1 項之規定，為「從舊從輕」之
    比較。且比較時應就罪刑有關之共犯、未遂犯、想像競合犯
    、牽連犯、連續犯、結合犯，以及累犯加重、自首減輕暨其
    他法定加減原因 (如身分加減)與 加減例等一切情形，綜其
    全部罪刑之結果而為比較，再適用有利於行為人之法律處斷
     (最高法院85年度台上字第757 號判決要旨、最高法院95
    年5 月23日95年第8 次刑事庭會議決議參照)。 次按，刑法
    總則之規定關於替代役實施條例第52條之刑罰規定，亦適用
    之，是以，刑法總則之修正，對於替代役實施條例第52 條
    之規定，自亦適用之。茲比較新、舊法如下：
  (一)被告行為時之刑法第33條第5 款規定：罰金：一元以上。依
    現行法規所定貨幣單位折算新臺幣條例第2 條之規定，折算
    為新臺幣後，為三元以上；而被告行為後，94年1 月7 日修
    正，同年2 月2 日公布，並於95年7 月1 日施行之刑法第33
    條第5 款規定：罰金，新臺幣一千元以上，以百元計算之。
    比較新、舊法之結果，95年7 月1 日刑法第33條第5 款修正
    前之替代役實施條例第52條之法定刑，就罰金部分，其最低
    度為新臺幣三元，而95 年7月1 日刑法第33條第5 款修正後
    之替代役實施條例第52條之法定刑，就罰金部分，其最低度
    為新臺幣一千元，以刑法第33條第5 款修正前之替代役實施
    條例第52條之規定較有利於被告。
  (二)被告行為時之刑法第41條第1 項前段規定：「犯最重本刑為
    5 年以下有期徒刑以下之刑之罪，而受6 個月以下有期徒刑
    或拘役之宣告，因身體、教育、職業、家庭之關係或其他正
    當事由，執行顯有困難者，得以1 元以上3 元以下折算1 日
    ，易科罰金。」，另依現行法規所定貨幣單位折算新臺幣條
    例第2 條規定，現行法規所定金額之貨幣為圓、銀元或元者
    ，以新臺幣元之3 倍計算，及依修正前罰金罰鍰提高標準條
    例第2 條（現已刪除）規定，依刑法第41條易科罰金者，就
    其原定數額提高為100 倍折算1 日，故被告行為時之易科罰
    金折算標準，得以銀元100 元以上300 元以下折算1 日，經
    折算為新臺幣後，應以新臺幣300 元以上900 元以下折算1
    日。惟95年7 月1 日修正公布施行之刑法第41條第1 項前段
    則規定：「犯最重本刑為5 年以下有期徒刑以下之刑之罪，
    而受6 個月以下有期徒刑或拘役之宣告者，得以新臺幣1000
    元、2000元或3000元折算1 日，易科罰金。」比較修正前後
    之易科罰金折算標準，以95年7 月1 日修正公布施行前之規
    定，較有利於被告。
  (三)綜合上述，比較新、舊法之結果，仍以被告行為時之刑法規
    定較有利於行為人，自應依刑法第2 條第1 項前段規定，一
    體適用修正前之刑法第33條第5 款、41條第1 項前段之規定
    。
四、核被告所為，係犯替代役實施條例第52條之替代役役男無故
    擅離職役累計逾7 日罪。爰審酌被告前因違反替代役實施條
    例，經臺灣彰化地方法院94年度彰簡字第761 號判決判處拘
    役40日確定，甫於95年2 月22日執行完畢 (不構成累犯)，
    有臺灣高等法院被告前案紀錄表1 份在卷可按。竟仍不知警
    惕，於上開時間擅離職守，造成服役單位管理上之困擾，且
    有違職役所賦予之社會責任，行為實有可議之處；惟念其於
    本院審理中尚知坦承犯行，仍有悔意等一切情狀，量處如主
    文所示之刑，並諭知易科罰金之折算標準。又按，中華民國
    96年罪犯減刑條例業經總統於96年7 月4 日以華總一字第09
    600083761 號公布，並於同年7 月16日生效施行，被告上開
    犯罪行為在96年4 月24日之前，符合該條例之減刑條件，爰
    依該條例第2 條第1 項第3 款、第7 條規定，予以減刑如主
    文所示。
據上論斷，應依刑事訴訟法第452 條、第273 條之1 第1 項、第
284 條之1 、第299 條第1 項前段，刑法第2 條第1 項前段、第
11條前段、替代役實施條例第52條，修正前刑法第41條第1 項前
段，罰金罰鍰提高標準條例第2 條 (現已刪除)， 現行法規貨幣
單位折算新臺幣條例第2 條，中華民國96年罪犯減刑條例第2條
第1 項第3 款、第7 條，判決如主文。
本案經檢察官乙○○到庭執行職務。
中　　華　　民　　國　　96　　年　　9 　　月　　10　　日
                  刑事第九庭   法　官  陳建和
以上正本證明與原本無異。
如不服本判決應於收受本判決後10日內向本院提出上訴書狀，並
應敘述具體理由，如未敘述上訴理由者，應於上訴期間屆滿後20
日內補提理由書狀於本院（均須按他造當事人之人數附繕本）「
切勿逕送上級法院」。
中　　華　　民　　國　　96　　年　　9 　　月　　10　　日
                               書記官  林姵妤
附錄本判決論罪之法條：
替代役實施條例第52條
替代役役男無故不就指定之替代役職役、擅離職役累計逾7 日者
，處2 年以下有期徒刑、拘役或科或併科新臺幣20萬元以下罰金
